臺灣宜蘭地方法院刑事判決　　　　　　　　94年度易字第45號
　　公　訴　人　臺灣宜蘭地方法院檢察署檢察官
　　被　　　告　丁○○　男　5.
上列被告因誹謗案件，經檢察官提起公訴（93年度偵續字第36號）
，本院判決如下：
    主  文
丁○○無罪。
    理  由
一、公訴意旨略以：被告丁○○與乙○○原為男女朋友關係，因
    感情不睦而欲協議分手，二人約定於民國（下同）92年11月
    19 日 ，在宜蘭縣議員楊政誠位於宜蘭縣冬山鄉○○路○ 段
    1060號服務處大廳協調，於協調過程中，丁○○竟於甲○○
    、黃玲玲及丙○○等人面前，連續陳述：「跟有婦之夫在一
    起，我又不是第一個，像臺北陽明山陳大哥，當初一開始、
    、、。妳爸爸跟我說的」、「妳說在板橋那個，耕莘醫院認
    識一個男孩子，好像20歲，還是未滿20歲，還沒有當兵，妳
    說我們很要好，我們談到天亮，、、、，我一再鼓勵你，說
    妳是不是有跟他上床，、、、、，後來慢慢妳就放開來了，
    妳也講說，有啦，我們有上床」、「還有妳恐嚇我，二個小
    孩」等指摘乙○○與他人有染、與未滿20歲之男子發生性關
    係及曾經恐嚇被告之子之客觀上足以貶抑乙○○之人格及社
    會評價之言詞，因認被告涉有刑法第309 條及310 條之罪嫌
    。
二、按犯罪事實應依證據認定之，無證據不得認定犯罪事實；不
    能證明被告犯罪者，應諭知無罪之判決，刑事訴訟法第154
    條第2 項、第301 條第1 項分別定有明文。又按刑法第309
    條公然侮辱係指於特定或不特定多數人得以共聞共見之狀態
    下，未指明具體事實，而其內容足以貶損他人社會評價之輕
    蔑行為。另按刑法第310 條意圖散布於眾，而指摘或傳述足
    以毀損他人名譽之事者，亦即行為人知其所指出摘發或傳播
    轉述之具體事項，足以貶損他人名譽者，而仍意圖將具體事
    實傳播於不特定之人或多數人，使大眾知悉其內容而指摘或
    傳述之者，是構成誹謗罪，其前提要件乃為須有毀損他人名
    譽之故意及將該具體事實傳播於不特定之人或多數人，使大
    眾知悉其內容之意圖，其構成要件必須具備「意圖散布於眾
    」、「須有指摘或傳述之行為」、「所指摘或傳述者，足以
    毀損他人名譽」等。
三、公訴意旨認為被告涉有前揭犯行，主要係以告訴人乙○○之
    指述、被告丁○○之陳述、錄音光碟片、錄音帶7 捲及譯文
    表1 紙等為主要論據。訊據被告丁○○否認有何公然侮辱及
    誹謗之犯行，辯稱：我雖有說那些話，但是因與乙○○談判
    分手之過程中，因被害人一直用言語攻擊我，我因氣憤且為
    了反駁乙○○對我的指摘而所為之辯駁云云。經查：被告並
    不否認確曾陳述前揭言語，然查：然如前所述，公然侮辱係
    指所陳述之內容未指明具體事實之情況例如謾罵、辱罵之類
    ，然被告所陳述內容中對於所涉及之相關之行為、地點、對
    象均已為具體指明之，經週為虛假之無的放矢，乃與刑法第
    309條之構成要件有間，此應屬於刑法第310條毀謗之範疇。
    惟查，經傳訊證人甲○○於審理中結證稱：「當天早上10點
    多至下午5點多」、「被告所說的那些話在我家裡都已經說
    過」、「當時他們二人在吵架」等語（見本院94年3月31日
    審判筆錄），可見，本件被告所陳述之事實早已為在場之人
    所知悉，被告應無必要再行傳述或散布，再者，當天談判之
    時間長達7多個小時且經協議後，被告亦因而立下和解，賠
    償告訴人新台幣10萬元，有協議書在卷可稽，然本件起訴之
    事實僅節錄其中少數幾句談判內容，況當時既處於雙方爭執
    不下之狀態，則因一時氣憤方才口出惡言，由此一狀態亦可
    徵被告欠缺散布於眾之意圖，是本件既與刑法第309條及第
    310條之構成要件不合致，此外，復查無其他積極證據足以
    證明被告確有此部分公訴人所指之誹謗及公然侮辱犯行，依
    法應為無罪之諭知。
據上論斷，應依刑事訴訟法第301條第1項判決如主文。
本案經檢察官吳慧蘭到庭執行職務
中　　華　　民　　國　　94　　年　　4 　　月　　18　　日
                   刑事第二庭審判長法  官  林明山
                                   法  官　謝佩玲
                                   法  官  李毓華
以上正本證明與原本無異。
如不服本判決，應於判決送達後十日內向本院提出上訴狀（應抄
附繕本）。告訴人或被害人如對於本判決不服者，應具備理由請
求檢察官上訴，其上訴期間之計算係以檢察官收受判決正本之日
期為準。
                                   書記官　陳蒼仁
中　　華　　民　　國　　94　　年　　4 　　月　　18　　日
